# 14 Verbs 4 - An Aimsir Fháistineach

_An Aimsir Fháistineach_ is the future tense (I will go, I will do, etc).


## Regular Verbs

## First conjugation

Monosyllabic verbs

|           | mé/tú/sé/etc. | muid       |
| --------- | ------------- | ---------- |
| **tóg**   | tógfaidh mé   | tógfaimid  |
| **caith** | caithfidh mé  | caithfimid |
| **dóigh** | dófaidh mé    | dófaimid   |
| **léigh** | léifidh mé    | léifimid   |
| **suigh** | suífidh mé    | suífimid   |

Polysyllabic verbs that end in _-áil_

|             | mé/tú/sé/etc.  | muid         |
| ----------- | -------------- | ------------ |
| **sábháil** | sábhálfaidh mé | sábhálfaimid |

Verbs like _taispeáin_, _tiomáin_

|               | mé/tú/sé/etc.    | muid           |
| ------------- | ---------------- | -------------- |
| **taispeáin** | taispeánfaidh mé | taispeánfaimid |
| **tiomáin**   | tiomáinfidh mé   | tiomáinfimid   |


## Second conjugation

Polysyllabic verbs ending in _-igh_

|               | mé/tú/sé/etc. | muid       |
| ------------- | ------------- | ---------- |
| **ceannaigh** | ceannóidh mé  | ceannóimid |
| **imigh**     | imeoidh mé    | imeoimid   |

Polysyllabic verbs ending in _-il_, _-in_, _-ir_ and _-is_. Notice that the last diphthong in the root is removed in the _muid_ form:

|              | mé/tú/sé/etc. | muid        |
| ------------ | ------------- | ----------- |
| **ceangail** | ceanglóidh mé | ceanglóimid |
| **cosain**   | cosnóidh mé   | cosnóimid   |
| **imir**     | imreoidh mé   | imreoimid   |
| **inis**     | inseoidh mé   | inseoimid   |

Other polysyllabic verbs

|               | mé/tú/sé/etc.    | muid           |
| ------------- | ---------------- | -------------- |
| **foghlaim**  | foghlaimeoidh mé | foghlaimeoimid |
| **freastail** | freastalóidh mé  | freastalóimid  |


## Go

Verbs in the future tense take an urú after _go_

* _Chuala mé go **m**beidh Stiofán ag an gcruinniú sin amárach._
* _Deirtear go **d**tiocfaidh ncos mó daoine anseo i mbliana._
* _Tá súil agam go **n-**imeoidh siad ag an deireadh seachtaine._


## Questions and Answers

_An_ is used for a question, and _Nach_ is used for a negative question. both give an urú to the verb following, but only if it starts with a consonant.
_Ní_ is used for a negative. _Ní_ gives a séimhiú to the verb following.
* Q: _An bhfeicfidh tú Mairéad anocht?_
* A: _Feicfidh._ / _Ní fheicfidh._
* Q: _An imreoidh tú cluiche leadóige liom amárach?_
* A: _Imreoidh._ / _Ní imreoidh._
* Q: _Nach mbeidh tú ar ais ag an deireadh seachtaine?_
* A: _Beidh._ / _Ní bheidh._


## Irregular Verbs

|             | mé/tú/sé/etc.  | muid         | Neg             | Other                               |
| ----------- | -------------- | ------------ | --------------- | ----------------------------------- |
| **abair**   | déarfaidh mé   | déarfaimid   | ní déarfaidh    | an/nach/go ndéarfaidh               |
| **beir**    | béarfaidh mé   | béarfaimid   | ní bhéarfaidh   | an/nach/go mbéarfaidh               |
| **bí**      | beidh mé       | béimid       | ní bhéidh       | an/nach/go mbéidh                   |
| **clois**   | cloisfidh mé   | cloisfimid   | ní chloisfidh   | an/nach/go gcloisfidh               |
| **déan**    | déanfaidh mé   | déanfaimid   | ní dhéanfaidh   | an/nach/go ndéanfaidh               |
| **faigh**   | gheobhaidh mé  | gheobhaimid  | ní bhfaighidh   | an/nach/go bhfaighidh               |
| **feic**    | feicfidh mé    | feicfimid    | ní fheicfidh    | an/nach/go bhfeicfidh               |
| **ith**     | íosfaidh mé    | íosfaimid    | ní íosfaidh     | an íosfaidh<br />nach/go n-íosfaidh |
| **tabhair** | tabharfaidh mé | tabharfaimid | ní thabharfaidh | an/nach/go dtabharfaidh             |
| **tar**     | tiocfaidh mé   | tiocfaimid   | ní thiocfaidh   | an/nach/go dtiocfaidh               |
| **téigh**   | rachaidh mé    | rachaimid    | ní rachaidh     | an/nach/go rachaidh                 |


## First person plural

There’s a choice in the first person plural form between a conjoined form and a separate form:
* Beimid      / Beidh muid
* Ceannóimid  / Ceannóidh muid
* Brisfimid   / Brisfidh muid